【裁判字號】    98,簡上,159
【裁判日期】    981231
【裁判案由】    妨害名譽
【裁判全文】
臺灣花蓮地方法院刑事判決             98年度簡上字第159號
上  訴  人
即  檢察官  臺灣花蓮地方法院檢察署檢察官
上  訴  人
即  被  告  甲○○
上列上訴人因被告妨害名譽案件，不服本院花蓮簡易庭98年度花
簡字第896 號，中華民國98年9 月9 日第一審簡易判決（起訴案
號：臺灣花蓮地方法院檢察署98年度偵字第3479號），提起上訴
，本院合議庭判決如下：
    主  文
上訴駁回。
    事實及理由
一、本案經本院審理結果，認第一審簡易判決以上訴人即被告甲
    ○○犯刑法第310 條第1 項之誹謗罪，判處拘役30日，如易
    科罰金，以新臺幣1 千元折算1 日，認事用法及量刑均無不
    當，應予維持，並引用該簡易判決書記載之事實、證據及理
    由（如附件）。
二、檢察官上訴意旨略以：被告飾詞狡辯，顯無悔意，復拒絕與
    告訴人和解，原審僅判決拘役30日之刑度，顯然量刑過輕，
    是提起上訴云云。被告上訴意旨則以：原審判決與事實不符
    ，且判決不依積極證據，法庭錄音是經過竄改、剪接，與筆
    錄之記載不符，伊在法庭只有說「這判決不公」，當庭未曾
    說過告訴人的名字即乙○○三個字，就算說了也是口誤，並
    無誹謗之意思，因此請撤銷原判決，改判無罪云云。
三、惟查：
(一)本院調取上傳司法院法庭錄音系統之上開98年3 月10日16時
    許，在本院刑事第2法庭之公開法庭審理97年度訴字第257號
    案件之錄音檔案，並由受命法官於準備程序當庭勘驗，發現
    被告確有說過：「93號這個判決完全不公，完全那個法官，
    完全就是你乙○○利用關係，我坦白講」等語。被告固辯稱
    該段有經過竄改、剪接，但法院為避免上開爭議，早已將法
    庭錄音數位化，並於開庭結束後上傳司法院網站系統儲存，
    而非以錄音帶或光碟隨卷存放，應無事後變造之虞。另凡任
    何言語皆有前言及後語，可以一貫瞭解其內容與真意，絕非
    單獨存在，故由同次錄音被告除上開話語外，尚有法官接著
    說：「把它記起來，記起來」等語；在場之告訴人乙○○律
    師說：「把他記起來，沒錯，我要告他誹謗」等語；被告接
    著又說：「因為你林英正檢察官，我講完沒關係，因為林英
    正檢察官，你看你叫前去講說這個印章都是一樣的印章，結
    果，判決不公，因為我跟你講，辯論庭，我被告，我不知道
    有辯論庭哦，他沒有通知我辯論庭哦。」等語；法官說：「
    先生啊，你在法庭內講話要注意要謹言慎行，有幾分證據說
    幾分話」等語；被告又說「起訴的呢，是林英正檢察官開庭
    時和乙○○，叫你去前面，透過台語講說：這印章都一樣（
    台語）結果沒幾天就起訴，你完全就是有鬼啊，林英正檢察
    官和你講的，這印章都一樣啊（台語），對不對，給我偷聽
    到啊…」、「我合理懷疑林英正與乙○○是以前當法官的時
    候與乙○○有認識，因為你開庭你自己這麼講嘛，叫乙○○
    去前面小小聲的和他講說這印章都一樣啊…乙○○是律師他
    以前是…，我在調查結果…，然後判決93號，那個判決，很
    奇怪啊。」等語，都與告訴人乙○○有關，且一再強調乙○
    ○之前任職法官之身份以及判決之不公正、奇怪，與上開「
    93號這個判決完全不公，完全那個法官，完全就是你乙○○
    利用關係，我坦白講」等語，前後呼應，故上開錄音內容自
    應可信，被告上述言語明顯係出於指摘告訴人之故意而非過
    失口誤，堪予認定。被告上訴理由所辯乃憑空虛設，均為事
    後卸責之詞，殊不足採。
(二)被告在公開之法庭傳述指摘足以毀損告訴人名譽之事項，顯
    有散布於眾之認識，其上訴意旨仍否認有誹謗故意，不足採
    信；又被告為自己辯解乃其法律上之權利，檢察官上訴意旨
    雖稱被告飾詞狡辯、毫無悔意，然原審量刑時既已將被告否
    認犯行之情狀考量在內，其量刑又合於法定刑度之範圍，是
    檢察官聲請簡易判決處刑之後，再以原審判決得易科罰金之
    刑度係量刑過輕上訴，並無理由，且量刑為事實審法官得酌
    量事項，本件檢察官並無具體指摘原審除上事由外，尚有何
    事項未為斟酌致量刑過輕之情事，原審既已審酌被告犯罪動
    機、目的、手段、所生危害，及犯罪後否認犯行等一切情狀
    ，量處拘役30日，核無過輕或不當之情形。綜上所述，檢察
    官及被告上訴均無理由，應併予駁回。
據上論斷，應依刑事訴訟法第455條之1第1項、第3項、第368 條
、第373條，判決如主文。
本案經檢察官龔書安到庭執行職務
中    華    民    國    98    年    12    月    31    日
                  刑事第二庭    審判長法  官  張宏節
                                      法  官  蔡寶樺
                                      法  官  沈培錚
以上正本證明與原本無異。
本件不得上訴。
中    華    民    國    98    年    12    月    31    日
                                      書記官
附錄本判決論罪之法律條文：
中華民國刑法第310條：
意圖散布於眾，而指摘或傳述足以毀損他人名譽之事者，為誹謗
罪，處1年以下有期徒刑、拘役或5百元以下罰金。
散布文字、圖畫犯前項之罪者，處2年以下有期徒刑、拘役或1千
元以下罰金。
對於所誹謗之事，能證明其為真實者，不罰。但涉於私德而與公
共利益無關者，不在此限。

司法院資訊處製作；財團法人民間司法改革基金會備份。
